臺灣高等法院高雄分院民事判決
111年度勞上字第10號
上  訴  人  曾建源  
被上訴人    台灣電力股份有限公司高雄區營業處

法定代理人  李衍新  
訴訟代理人  蘇俊誠律師
上列當事人間請求損害賠償等事件，上訴人對於中華民國110年1
2月15日臺灣高雄地方法院110年度勞訴字第165號第一審判決提
起上訴，本院於111年4月20日言詞辯論終結，判決如下：
    主      文
上訴駁回。
第二審訴訟費用由上訴人負擔。
    事實及理由
一、上訴人主張：被上訴人工安組經理蔡瑞文（現已調至台灣電
    力公司鳳山區營業處），於民國108年至110年任職工務段及
    工安組期間，因上訴人身體尤其臉部，以及視力單眼弱視有
    缺損，經常對上訴人施以譏（嘲）諷、怒罵及言語動作挑釁
    ，甚至有嚴重之性別歧視之挑釁行為，使上訴人人格及尊嚴
    受損，上訴人在憤怒下，於110年上半年期間，先至工安組
    搶奪蔡瑞文眼鏡並置於地板後以腳將其踩爛並向其臉部潑灑
    茶水，惟蔡瑞文仍不斷做出以上行為，上訴人遂再至工安組
    向其丟砸玻璃水杯，然蔡瑞文均無受傷。嗣後被上訴人公司
    決議記上訴人大過，經上訴人覆議，仍維持大過處分。上訴
    人無故被記大過，造成上訴人精神上之損害，上訴人自得依
    民法第184條、第195條侵權行為之法律關係，請求被上訴人
    撤銷對上訴人之大過處分及賠償上訴人新臺幣（下同）200
    萬元等語。求為判命：㈠被上訴人應給付上訴人200萬元，及
    自起訴狀繕本送達翌日起至清償日止，按週年利率5％計算之
    利息。㈡被上訴人應撤銷110年4月23日對上訴人記大過一次
    的處分。㈢願供擔保准予宣告假執行。
二、被上訴人則以：上訴人係任職被上訴人營業處維護組檢驗課
    電子電表維護專員，於110年1月5日上午8時10分上班時間，
    在辦公場所，趁蔡瑞文經理不備，搶下蔡瑞文經理所配戴眼
    鏡，丟於地上用腳跺踩，致使該副眼鏡框架歪折、玻璃鏡片
    剝離脫落，上訴人旋即轉身離去。嗣於同日上午8時13分許
    ，上訴人離去再折返，手上拿杯水，逕往蔡瑞文經理身上潑
    去，造成蔡瑞文經理身上、辦公桌及電腦螢幕淋濕。上訴人
    復於110年1月7日上午8時17分上班時間，在辦公場所，拿辦
    公桌上陶瓷杯，往蔡瑞文經理方向丟擲，惟未砸中蔡瑞文經
    理。因上訴人前述於110年1月5日及1月7日上班時間，在辦
    公場所對長官即工安組蔡瑞文經理行為粗暴，情節重大，經
    被上訴人員工獎懲會議於110年4月23日依台灣電力股份有限
    公司人員獎懲標準適用要點第13點第2款及第8款規定（下稱
    系爭要點），記大過一次，上訴人申請覆議，仍維持原決議
    即大過一次。被上訴人對上訴人記大過一次之處分，自屬合
    法，上訴人請求並無理由等語為辯。
三、原審為上訴人敗訴之判決。上訴人不服提起上訴，上訴聲明
    ：㈠原判決關於駁回上訴人後開第㈡、㈢部分廢棄。㈡被
　　上訴人應給付上訴人20萬元，及自起訴狀繕本送達翌日起至
    清償日止，按週年利率5％計算之利息。㈢被上訴人應撤銷110
    年4月23日對上訴人記大過一次的處分（上訴人其餘駁回部
    分未據上訴人聲明不服，已告確定）。被上訴人則答辯聲明
    ：如主文所示。
四、兩造不爭執事項：
  ㈠上訴人係被上訴人維護組檢驗課電子電錶維護專員。
  ㈡上訴人於110年1月5日上午在被上訴人營業處的工安組辦公室
    搶下蔡瑞文經理眼鏡丟置於地上，用腳跺踩，並朝蔡瑞文經
    理潑灑茶水。
　㈢上訴人再於110年1月7日上午在被上訴人營業處的工安組辦公
    室向蔡瑞文經理丟擲水杯。
  ㈣被上訴人員工獎懲會議於110年4月23日以上訴人於辦公場所
    對長官行為粗暴，事證明確情節重大為由，依照系爭要點第
    13點第2款及第8款規定處以大過一次，經上訴人申請覆議，
    仍維持原處分。
五、本件爭點：上訴人請求被上訴人撤銷110 年4 月23日所為之
    記大過一次處分並賠償上訴人20萬元本息，有無理由？
六、經查：
　㈠本件上訴人係被上訴人維護組檢驗課電子電錶維護專員。上
    訴人先於110年1月5日上午在被上訴人營業處的工安組辦公
    室搶下蔡瑞文經理眼鏡丟置於地上，用腳跺踩，並朝蔡瑞文
    經理潑灑茶水，復於110年1月7日上午在被上訴人營業處的
    工安組辦公室向蔡瑞文經理丟擲水杯。嗣被上訴人員工獎懲
    會議於110年4月23日以上訴人於辦公場所對長官行為粗暴，
    事證明確情節重大為由，依系爭要點第13點第2款及第8款規
    定處以大過一次，經上訴人申請覆議，仍維持原處分等節，
    為兩造所不爭執（見本院卷第78頁），並有系爭要點、被上
    訴人110年5月18日函附之核定110年第2次獎懲人員名冊、11
    0年7月30日函附之核定110年第4次獎懲人員名冊在卷可稽（
    見原審卷第87頁至第111頁），自堪信為真實。
  ㈡查系爭要點第13點第2款規定：違反紀律或行為粗暴，擾亂秩
    序，情節重大；第8款項定：誣陷、侮辱、脅迫長官或同事
    ，事證明確，記大過或降級，有前述系爭要點在卷可稽。本
    件上訴人既先強搶長官眼鏡丟置地上用腳跺踩，並朝其潑灑
    茶水，復再朝長官丟擲水杯，則被上訴人以上訴人行為符合
    系爭要點第13點第2款及第8款之構成要件，處以大過一次，
    即無不當，自未侵害上訴人之人格權。上訴人雖主張係因蔡
    瑞文經常對上訴人施以譏（嘲）諷、怒罵、挑釁，並有嚴重
    之性別歧視，使上訴人人格及尊嚴受損，上訴人在憤怒下方
    做出上述行為云云，惟上訴人並未舉證以其實說，且縱上訴
    人主張為真，上訴人亦應循被上訴人內部申訴管道進行申訴
    ，或另行依法尋求救濟，而非恣意逕自訴諸暴力行為，上訴
    人主張自不足採。是上訴人請求被上訴人撤銷110年4月23日
    所為之記大過一次處分並賠償上訴人20萬元本息，自無所據
    。
七、綜上所述，上訴人求為判命被上訴人應給付上訴人20萬元，
    及自起訴狀繕本送達翌日起至清償日止，按週年利率5％計算
    之利息，並應撤銷110年4月23日對上訴人記大過一次的處分
    ，為無理由，應予駁回。原審為上訴人敗訴之判決，核無不
    當。上訴意旨指摘原判決不當，求予廢棄改判，為無理由，
    應予駁回。
八、據上論結，本件上訴為無理由，爰判決如主文。
中　　華　　民　　國　　111 　年　　5 　　月　　11　　日
                          勞動法庭
                                  審判長法官  謝靜雯
                                  法      官  邱泰錄
                                  法      官  劉傑民
以上正本證明與原本無異。
如對本判決上訴，須於判決送達後20日內向本院提出上訴狀，其
未表明上訴理由者，應於上訴後20日內向本院提出上訴理由書（
均須按他造當事人之人數附繕本）。上訴時應提出委任律師或具
有律師資格之人之委任狀，並依附註條文規定辦理。如委任律師
提起上訴者，應一併繳納上訴審裁判費。
中　　華　　民　　國　　111 　年　　5 　　月　　11　　日
                                      書記官  林家煜
附註：
民事訴訟法第466條之1：
對於第二審判決上訴，上訴人應委任律師為訴訟代理人，但上訴
人或其法定代理人具有律師資格者，不在此限。
上訴人之配偶、三親等內之血親、二親等內之姻親，或上訴人為
法人、中央或地方機關時，其所屬專任人員具有律師資格並經法
院認適當者，亦得為第三審訴訟代理人。
第1項但書及第2項情形，應於提起上訴或委任時釋明之。